台灣高等法院少年法庭判決　　　　　　　　　　　九十一年度少連上重訴字第二號
　　上　訴　人
　　即　被　告　林金德
　　指定辯護人　本院公設辯護人
右上訴人因殺人等案件，不服臺灣基隆地方法院九十一年度少連重訴字第二號，中華
民國九十一年九月十八日第一審判決（起訴案號：臺灣基隆地方法院檢察署九十一年
度偵字第二六０八號），提起上訴，本院判決如左：
    主  文
原判決撤銷。
林金德對於兒童犯殺人罪，處死刑，褫奪公權終身。扣案之柴刀壹把及打火機壹個均
沒收。
    事  實
一、林金德與江美雪係同居男女朋友關係，交往十餘年，初期感情尚稱和睦，嗣因林
    金德簽賭六合彩積欠債務，江美雪多次幫忙還債，二人感情漸因金錢問題產生裂
    痕，頻生爭執，江美雪並曾遭林金德出手毆傷（未據告訴及起訴），江美雪因此
    欲與林金德分手，林金德亦因而懷疑江美雪在外另結新歡，欺騙其感情，同居期
    間購買之基隆市○○區○○路○○巷○○號六樓之四房產亦已登記在江美雪名下
    ，而心生怨懟。江美雪害怕林金德對其不利，遂搬離二人同居之上開住所四處躲
    避。林金德雖多次要求江美雪復合並返還原屬於其父親留下遺產之部分，但均為
    江美雪拒絕且避不見面，林金德為此激憤不已，而於民國（下同）九十一年七月
    六日下午六時許，攜帶其所有容量二十公升白色塑膠桶至基隆市○○○路○○○
    號中國石油股份有限公司成功一路加油站，以新台幣（下同）三百五十元之代價
    ，購買一九點二五公升九五無鉛汽油，藏置於基隆市○○區○○路○○○巷○○
    ○號六樓之四住處，預備伺機找到江美雪後縱火以報復洩憤。至九十一年七月十
    一日林金德經由電話與江美雪取得聯繫後，得知江美雪正在基隆市○○路○○○
    巷二十五之四號二樓其胞弟江順萬住處，即準備前往縱火與江美雪同歸於盡。於
    同日下午四時四十分許，自上開中和路八五巷三四號六樓之四住處頭戴安全帽、
    手提前述裝滿汽油之白色塑膠桶，背包內藏放其所有之柴刀一把，步行至前揭同
    巷二十五之四號二樓現供江順萬全家使用之住宅（正巧江美雪已走避），趁江順
    萬未將大門上鎖之際，擅自推門進入（侵入住宅部分未據告訴），當時屋內適有
    江美玲、江朱吟、許美嬌、江麗珠等人在客廳聊天，江順萬、蔡嵐鳳夫婦於臥室
    午睡，六歲兒童江○雯（真實姓名詳卷，民國000年0月00日生）、五歲林
    ○璇（真實姓名詳卷，民國000年0月0日生）及八歲江○柔（真實姓名詳卷
    ，民國000年0月00日生）於二樓閣樓夾層玩耍，江朱吟見狀隨即告知林金
    德：江美雪現不在該處。林金德雖未見江美雪在場，然仍認江美雪應在屋內，且
    林金德明知該處平日為江順萬夫婦及女兒江○雯、江○柔居住使用，目光可及之
    客廳內並有江朱吟、江美玲、許美嬌、江麗珠等四人在場，且預見汽油為極危險
    之高易燃物，放火於有人居住之公寓式住宅內點燃，足以使住宅迅速燒燬並延燒
    他戶，而使停留在住宅內之人因逃避不及受燒灼傷甚至發生死亡之結果，亦應可
    預見屋內可能有其他訪客，竟仍執意為之，於大門入口處客廳神龕前以前開其所
    有之柴刀將裝置汽油之白色塑膠桶猛力割破，俟汽油流滿地上並延伸至閣樓樓梯
    口，再以其所有隨身攜帶打火機點燃，大火迅速往閣樓、客廳方向延燒，使在閣
    樓夾層內嬉戲之江○雯、林○璇及江○柔因逃避不及，而遭火嚴重灼傷，江○雯
    其頭部、顏面、頸部、胸腹部、背腰部、四肢前後側二至三度灼傷，面積約佔體
    表百分之九十以上，併吸入性灼傷，林○璇其頭部、顏面、頸部、胸腹部、肩胛
    下方至下背部、左右手前側、左右足部前後側二至三度灼傷，面積約佔體表百分
    之七十五，併呼吸道灼傷，江○柔其頭部、顏面、頸部、胸腹部、左右手掌、左
    右足部前後側二至三度灼傷，面積約佔體表百分之七十五，併呼吸道灼傷，該住
    宅大門門板內側烤漆受燒斑剝反白，門板把手鎖栓受燒熔化，客廳東側神龕及大
    門西側木櫃受燒碳化龜裂，大門入口神龕前地板磁磚受燒龜裂鼓起，神龕前單人
    沙發椅椅背背面受燒碳化，閣樓東側開放式置物間及西側南北兩間臥室內上半部
    置放之衣服、物品等其上方受高溫燻燒變形碳化，下半部置放之物品受煙燻，閣
    樓下之浴室、主臥室、廚房、往閣樓樓梯等處之天花板及沙發、電視機等物之塑
    膠製品受高溫變形，幸經社區保全人員發覺協助撲滅火勢並即報警，方使該住宅
    未遭火焚燬而未遂（建築物未喪失主要效用），在客廳聊天之江朱吟、江美玲、
    許美嬌、江麗珠及在臥室之江順萬、蔡嵐鳳等人則因迅速逃往陽台躲避，江美雪
    則因未在場始倖免於難。嗣江○雯、林○璇及江○柔經送長庚紀念醫院急救，分
    別延至當日晚上九時許、翌日凌晨一時十五分許、翌日上午六時三十分許因呼吸
    道灼傷合併呼吸衰竭、全身超過百分之七十五以上灼傷而傷重不治死亡。而當日
    林金德引火後，其右手臂及右小腿亦受火燒傷，一時心慌隨即匆忙逃離現場，並
    返家騎乘機車至基隆市○○街駕駛車號000—ＬＥ營業小客車到台北市○○區
    ○○街一帶藏匿，迨於九十一年七月十三日下午四時四十分許，在台北市○○路
    與市○○道口，始為警持拘票將林金德逮捕到案，並於該營業小客車上扣得林金
    德所有供犯罪所用之柴刀一把、打火機一個等物。
二、案經基隆市警察局第四分局報請台灣基隆地方法院檢察署檢察官偵查起訴。
        理  由
一、訊據上訴人即被告林金德對於其於右揭時、地持預先購買之汽油、柴刀至基隆市
    ○○路○○○巷二十五之四號二樓江順萬住處，以其所有打火機點燃汽油放火等
    情，固不諱言，惟矢口否認其有殺害江美雪以外之江○雯、江○柔、林○璇、江
    朱吟、江美玲、江麗珠、許美嬌、江順萬、蔡嵐鳳等人之故意，並辯稱：因伊與
    江美雪同居十餘年，期間將伊父親的遺產、每個月所賺的錢都交給江美雪，期間
    購買之基隆市○○區○○路○○巷○○號六樓之四房產亦已登記在江美雪名下，
    可是最近江美雪另結新歡要與伊分手，又不願把錢還給伊反而躲起來避不見面。
    七月六日伊出門開車回家後，發現江美雪離開伊等的共同住處。七月十日晚上，
    江美雪打電話約伊說要把錢還給伊，可是十日當天又向伊表示改在十一日中午，
    十一日當天江美雪又爽約，伊喝完酒後再打電話給江美雪，江美雪告訴伊說她當
    天下午在江順萬家裡，所以伊才拿汽油去嚇嚇江美雪。伊進入江順萬住處時未見
    到客廳有江朱吟等四人，江朱吟也沒有與伊說話，放火時因為自己也被火燒到，
    很緊張馬上就離開現場，伊當時有喝酒，也不知道被害人江○雯、江○柔、林○
    璇等三名小孩有在屋內，事發後與江美雪電話聯絡才知道被害人江○雯、林○璇
    及江○柔於火災中死亡，伊沒有殺害被害人之意云云。
二、經查：
（一）被告林金德如何於前揭時、地頭帶安全帽，攜帶其所有之柴刀、汽油至江順萬
      上開住處，並於大門入口處神龕前，以柴刀將裝有汽油之白色塑膠桶劃破，再
      以其所有之打火機點火燃燒之情，業據被告林金德於警訊、檢察官偵查中及原
      審、本院訊問時坦承不諱。被告林金德於九十一年七月十三日警訊時即坦稱：
      「我是於案發當天十六時許返回住處拿出汽油桶（內有汽油），直接走到江順
      萬家中，他家門沒鎖，我直接將門推開走進屋內就從我身背的一只黑色袋子內
      用右手拿出預藏的柴刀將汽油桶劃破十字形，又以右手拿打火機放火點燃汽油
      縱火」等語（見基警分四刑字第０９１００００８２２號卷第六頁）；於偵查
      中仍承稱：「（問：是否於七月十一日十六時四十分到基隆市○○路○○○巷
      二十五之四號二樓潑灑汽油並點火？）有的。」、「我推開門即放火，我將汽
      油桶放在下面，我用柴刀在塑膠桶上劃了十字，就用打火機點火，我的右手、
      右腳也有被火燒到」等語（見偵字第二六０八號卷第八頁反面、第八一頁）；
      於原審訊問時復供稱：「（問：你是否於九十一年七月十一日下午四時四十分
      時，持打火機、柴刀、手提裝有汽油之塑膠桶至基隆市○○路○○○巷二十五
      之四號江順萬住處放火？）是的，當天我提那些東西從家裡出發，走到被害人
      住處，約一分鐘，被害人大門未關，我直接推開大門進到屋裡，在客廳我就把
      汽油桶放在地上，我就用柴刀畫十字將汽油桶割開，油流出來後，我就直接用
      打火機點火點燃，我就跑走了，我人右手右腳也有燒到」等語（見原審卷第七
      頁）。核與證人即案發當時正於江順萬住處客廳聊天目擊本案始末之江朱吟、
      江麗珠、許美嬌、江美玲迭於警訊、偵查及原審審理時所證述之情節相符（見
      基警分四刑字第０９１００００８２２號卷第二三頁至第三八頁，偵字第二六
      ０八號卷第八八頁、第八九頁、原審卷第七四頁至第八八頁九十一年九月四日
      審判筆錄）；復有卷附被告購買無鉛汽油之統一發票（編號ＰＳ00000000）一
      張（見基警分四刑字第０９１００００８２２號卷第四五頁）、被告走出所住
      大樓一樓及進入江順萬住處一樓之監視錄影帶翻拍照片八張（見基警分四刑字
      第０９１００００８２２號卷第十一頁、第十二頁）及被告所有供犯罪所用之
      打火機一個、柴刀一把扣案可稽（見基警分四刑字第０９１００００８２２號
      卷第四七頁、第四八頁）。
（二）又本件江順萬住處火災經基隆市消防局調查結果，認為：經現場勘查，主要之
      火勢侷限於該址客廳，大門門板受燒烤漆脫落，客廳東側神龕及大門西側木櫃
      受燒碳化龜裂嚴重，神龕前地板磁磚龜裂鼓起，研判大門入口處客廳神龕前即
      為起火處，且神龕前地板並無堆放任何物品，現場地面僅遺留有一個燒熔變形
      之塑膠桶，經基隆市消防局採集大門入口神龕前地面鼓起之磁磚地板水泥塊及
      上開燒熔塑膠容器內容物攜回，將證物以烘箱加熱使用活性碳片吸附加入二硫
      化碳稀釋，將所得之氣體注入氣相層析儀鑑析結果，發現確含有石油系類促燃
      劑，綜合現場之勘查及現場採集跡證鑑識報告，研判起火原因係人為潑灑汽油
      引燃火種引起火災之可能性較大，此有該局九十一年七月十九日基消教字第○
      九一五五六一號函送之「火災原因調查報告書」暨基隆市消防局火災證物鑑定
      報告足參（見偵字第二六０八號卷第二五頁至第七七頁）。是依上開證人江朱
      吟、江麗珠、許美嬌、江美玲等之證言及火災原因調查報告、扣案之證物等補
      強證據，皆足資證明被告林金德所為之上開任意性自白具有真實性，被告林金
      德前述自白放火行為之犯罪事實確屬真實。從而，被告林金德於上揭時地，將
      所攜裝於白色塑膠桶內之汽油，潑灑於江順萬住處大門入口處客廳神龕前，再
      以打火機點燃汽油起火之事實，足堪認定。
（三）按所謂「燒燬」係指行為人利用火力，使特定物質焚燒燬滅，而一併失其形體
      效用，即使該特定物質主要部分或效用滅失者而言。又按刑法第一百七十三條
      第一項放火燒燬現供人使用之住宅罪，該條所謂之燒燬，係指火力燃燒，喪失
      物之效用而言，必須其物喪失主要效用，始得為放火既遂；如僅將房屋內之傢
      俱、物件、電器燒燬或牆壁、天花板燻黑、磁磚燒黑剝落，但於房屋本身尚未
      達喪失其效用之程度者，即不得論以該罪之既遂犯。查本件基隆市○○區○○
      路○○○號二樓之四現為江順萬夫婦、子女共同居住使用之住宅，業據被害人
      江順萬於警訊、偵查中陳稱明確，因被告之放火行為，致大門門板內側烤漆受
      燒斑剝反白，門板把手鎖栓受燒熔化，客廳東側神龕及大門西側木櫃受燒碳化
      龜裂，大門入口神龕前地板磁磚受燒龜裂鼓起，神龕前單人沙發椅椅背背面受
      燒碳化，閣樓東側開放式置物間及西側南北兩間臥室內上半部置放之衣服、物
      品等其上方受高溫燻燒變形碳化，下半部置放之物品受煙燻，閣樓下之浴室、
      主臥室、廚房、往閣樓之樓梯、沙發及電視機等物，僅塑膠製品、天花板受高
      溫變形等情；此有上開「火災原因調查報告書」（見九十一年度偵字第二六０
      八號卷第二五頁）暨現場照片二十六張（見同上偵查卷第六四頁至第七十六頁
      ）附卷可按；並經台灣基隆地方法院檢察署檢察官於火災發生之翌日即九十一
      年七月十二日至現場勘驗屬實，製有勘驗筆錄一紙附卷可參（見九十一年度相
      字第二六二號卷宗第四頁）；再佐以證人即基隆市消防局小隊長劉勝平於原審
      審理時證稱：現場建築物沒有倒塌的現象，神桌、大門、沙發有部分燃燒剝落
      、牆壁有燻黑之現象，但主建物之結構沒有毀損及倒塌，火災現場如果再整理
      應該還可以住等語（見原審卷第六七頁、第六八頁九十一年九月四日審判筆錄
      ）。可見本件火災僅燒燬傢俱、衣物等物品，及大門燻燒、牆壁、天花板燻黑
      、地板磁磚燒黑龜裂，至該建物之建築結構如鋼筋混凝土之屋頂、牆壁、地板
      僅表面受燒或受煙燻，並未影響結構安全，是該住宅之重要部分或居住效用，
      並未因本件火災燃燒而達滅失之程度，足徵該住宅已開始燃燒而未達燒燬之程
      度至為明確。
（四）按犯罪之故意，祇須對於犯罪事實有所認識而仍實施為已足，不以犯人主觀之
      認識與客觀事實不生齟齬為必要。行為人向被害人屋內開槍射擊，雖因被害人
      事先走避未遭殺害，然行為人既認其尚在屋內而開槍，不能謂無殺人事實之認
    識及發生死亡結果之希望，而其犯罪結果之不能發生，既係由於被害人事先走
      避之意外障礙，則行為人對此應負故意殺人未遂之責，最高法院著有三十年上
      字第二六七一號判例可資參考。本案被告林金德本欲針對江美雪縱火，欲與其
      同歸於盡，業據被告林金德於警訊中稱：「（問：你所持有該汽油要做何用？
      ）我是要用來同歸於盡燒死江美雪，但是我聽說她都住在中和路八五巷二五號
      二樓江順萬的家，所以我才會去那裡縱火。」（見基警分四刑字第０９１００
      ００８２２號卷第五頁、第六頁），於偵查中亦稱：「（問：找不到江美雪，
      為何放火？）他說她在小弟那裏，我想應該會燒到她。」、「（問：你是否明
      知屋內有人才放火？）我認為江美雪應該在場，因為江並沒有在另外一個住處
      。」（見偵字第二六０八號卷第九頁）；於本院審判時復稱江美雪告訴伊她當
      天下午在她弟弟江順萬家裡，伊再回住所拿所購買的汽油等語（見本院卷第六
      三頁），顯見被告林金德於放火當時主觀上係認江美雪應在屋內，方會著手於
      放火殺人之行為，雖事實上江美雪業已走避未在屋內而不能得逞，揆諸前開判
      例意旨，被告林金德對江美雪部分仍應負殺人未遂之責。
（五）再被告林金德雖否認有故意放火燒死被害人江○雯、江○柔、林○璇、江朱吟
      、江美玲、江麗珠、許美嬌及江順萬、蔡嵐鳳夫婦之犯意，辯稱放火時未看見
      屋內有人，且不知道被害人在屋內，案發後經江美雪告知才知道被害人江０雯
      等三人於火災中死亡，伊沒有殺害已經死亡被害人之故意云云。惟按行為人對
      於構成犯罪之事實，明知並有意使其發生者，為故意；行為人對於構成犯罪之
      事實，預見其可能發生而其發生並不違背其本意，以故意論，刑法第十三條定
      有明文。查被告於右揭時地持塑膠桶、柴刀等物進入江順萬上開住處準備放火
      行兇之際，該住處適有江美玲、江朱吟、許美嬌、江麗珠等人在客廳聊天，江
      順萬、蔡嵐鳳夫婦於臥室午睡，江○雯、林○璇及江○柔於二樓閣樓夾層玩耍
      ，江美玲、江朱吟、許美嬌、江麗珠均於客廳近距離目睹被告縱火之過程，且
      江朱吟並曾告知被告江美雪未在現場，但被告仍將裝有汽油之塑膠桶丟在地上
      ，並用柴刀割破再點火等情，業據被害人江美玲、江朱吟、許美嬌、江麗珠於
      警訊、偵查及原審到庭證述綦詳（見基警分四刑字第０９１００００８２２號
      卷第二三頁至第三八頁，偵字第二六０八號卷第八八頁、第八九頁、原審卷第
      七四頁至第八八頁九十一年九月四日審判筆錄），且互核各該被害人指述之內
      容相符，參以前開被害人與被告素無仇怨，而殺人、放火又係屬重罪，若非確
      有其事，衡情被害人當無必要故意設詞用以誣陷被告之理，益徵被害人江美玲
      、江朱吟、許美嬌、江麗珠之上開陳述足堪信實。且觀被告林金德於警訊時即
      稱：「（問：案發當時你侵入被害人家中縱火時，該家中是否有見到人？江順
      萬家中成員你是否知道？）我有見到一名女子江美玲（江美雪妹妹）站在陽台
      。他家中的成員有幾人我知道因為我以前常去他家。」（見基警分四刑字第０
      ９１００００８２２號卷第七頁）；於原審審判時亦稱：「（問：你知道該處
      平時是有住人的處所？）我知道。（問：是否認為該處應該有人在場？）（遲
      疑許久）知道。」（見原審卷第六四頁），可見被告林金德於放火行為時應知
      悉該處尚有江美玲、江朱吟、許美嬌、江麗珠等可見或不可見之不確定多數人
      停留在屋內乙節應屬無訛。又本件火災現場係位於公寓式十一層樓建築物之二
      樓，乃構成集合住宅部分，該住宅屋內之隔間位置、二樓閣樓陳設與被告中和
      路住處相同，該處平日住有江順萬夫婦及女兒一家人，屋內擺設有諸多易燃之
      傢俱及物品等事實為被告所是認（見原審卷第九九頁），並有上開火災原因調
      查報告書暨現場照片二十六張附卷可按，且汽油為高易燃物，以火點燃足以使
      周遭之物迅速燃燒，是被告林金德對於其在江順萬住處點火引燃汽油，非僅燃
      燒屋內之傢俱及物品，勢將導致火勢蔓延燃燒整戶住戶，甚至將使住宅內之江
      美玲、江朱吟、許美嬌、江麗珠及其他在場人因逃生不及致身體受火燒灼傷或
      吸入熱煙氣引起吸入性灼傷併合呼吸衰竭死亡一事，自應有所認識及預見，詎
      其仍冒然在屋內客廳神龕前為上開潑灑汽油及點火行為，顯然因此發生燒死被
      害人之結果，亦不違背其本意，堪認其主觀上有殺人之意欲及容認，益徵被告
      林金德確有殺人之犯意甚明，其空言否認上情，要無可採。
（六）復查：被害人江○雯因火燒受有頭部、顏面、頸部、胸腹部、背腰部、四肢
      前後側二至三度灼傷，面積約佔體表百分之九十以上，併吸入性灼傷經送至林
      口長庚紀念醫院急救，延至同年七月十一日二十一時許，終因呼吸道灼傷合併
      呼吸衰竭不治死亡。被害人林○璇因火燒受有頭部、顏面、頸部、胸腹部、
      肩胛下方至下背部、左右手前側、左右足部前後側二至三度灼傷，面積約佔體
      表百分之七十五，併呼吸道灼傷經送至林口長庚紀念醫院急救，延至同年七月
      十二日一時十五分許，因急性呼吸衰竭不治死亡。被害人江○柔則因火燒受
      有頭部、顏面、頸部、胸腹部、左右手掌、左右足部前後側二至三度灼傷，面
      積約佔體表百分之七十五，併呼吸道灼傷經送至林口長庚紀念醫院急救，延至
      同年七月十二日六時三十分許，終因呼吸道灼傷合併呼吸衰竭、代謝性酸中毒
      傷重不治死亡等事實。以上有長庚紀念醫院九十一年七月十一日出院診斷、出
      院病歷摘要（九十一年度相字第二六四號卷第十二至十五頁）、同年七月十二
      日出具之診斷證明書（九十一年度相字第二六二卷第十一至十四頁）影本各一
      件在卷可憑，並經臺灣基隆地方法院檢察署檢察官督同法醫師相驗屬實，有勘
      驗筆錄、相驗屍體證明書、驗斷書各三份足考，堪認被害人江○雯、林○璇、
      江○柔之死亡係因被告之放火行為所肇致，其間顯有相當因果關係甚灼。
（七）被告林金德雖另供承伊於案發前有飲酒，行為時已酒醉云云。然查，被告林金
      德於放火行為之際並無意識不清、步履蹣跚、全身酒氣等情形，已據證人吳恬
      誼於偵查及原審到庭證稱：伊當天要回家拜拜，聽到後方大門被人用力推開，
      回頭看，看到被告頭戴安全帽，手提塑膠桶，背上揹一個背包，伊未聞到被告
      身上有酒味，被告走樓梯上去，還告訴伊，他要上二樓，看起來亦不像酒醉之
      人等語（見偵字第二六０八號卷第八二頁、原審卷第七０頁、第七一頁）；另
      目擊證人江美玲、許美嬌、江麗珠、江朱吟於偵查及原審中證稱：事發當日未
      聞到被告身上有酒味，他看起來亦不像喝醉酒的模樣等語（見偵字第二六０八
      號卷第八九頁、原審卷第七六頁、第八一頁、第八七頁），甚為明確，且被告
      於放火行為前，尚知預先戴安全帽避免他人認出，又自其住處步行至江順萬住
      處，且攜帶背包用以藏置柴刀，並知以柴刀先將裝置汽油之白色塑膠桶猛力割
      破，俟汽油流滿地上並延伸至閣樓樓梯口，再以打火機點燃，見火勢大，復知
      逃離現場躲避，並隨即回住處樓下騎乘機車離開逃避警方查緝，其於案發當時
      顯非茫然無知。另其於警訊、偵查、原審乃至本院調查審理時所供述本件犯行
      之過程，均相互一致，並無矛盾或不復記憶之情事，可徵其行為當時，對外界
      事務之知覺理會作用並未喪失，或較常人減衰，難認其有何心神喪失或精神耗
      弱之情形。因此被告林金德辯稱當時係酒醉精神狀況不佳，未見客廳有江朱吟
      等人在場云云，應係事後卸責之詞，尚難採信。
（八）綜上，被告林金德基於殺人之間接故意而點燃汽油放火燃燒住宅，雖其間幾位
      成年人及時逃出火場，但已致被害人江○雯、林○璇及江○柔受火燒傷死亡之
      行為至為明確，被告所辯其係酒醉未看見屋內有人，且不知道被害人在屋內，
      案發之後才知道被害小孩於火災中死亡，沒有殺害被害人之意云云，或與事實
      相違，或悖常理，顯係被告卸責之詞，不足採信，被告殺人及放火之犯行均堪
      予認定，應依法論科。
三、核被告林金德所為，係犯刑法第二百七十一條第一項殺人既遂罪（就死者江○雯
    、林○璇及江○柔部分）、第二百七十一條第二項、第一項之殺人未遂罪（就江
    美玲、江朱吟、許美嬌、江麗珠、江順萬、蔡嵐鳳及江美雪部分）、第一百七十
    三條第三項、第一項之放火燒燬現供人使用住宅未遂罪。被告觸犯殺人未遂罪嫌
    部分起訴法條雖未論及，惟此部分之犯罪事實已於起訴書所載明，應為起訴之範
    圍，本院自應加以審酌。又被告已著手於放火殺人之行為之實行，因江美玲、江
    朱吟、許美嬌、江麗珠、江順萬、蔡嵐鳳逃避得宜及江美雪未在場而未生死亡之
    結果，為未遂犯。另被告已著手放火燒燬現供人使用之住宅，然僅該住宅之傢俱
    、衣物等物品燒燬、大門燻燒、牆壁、天花板燻黑、地板磁磚燒黑龜裂，尚未使
    該住宅主要構成部分喪失效用等情，已如前述，既未生燒燬之結果，屬未遂犯。
    起訴意旨認係既遂犯，尚有未洽。其一放火殺人行為致三名兒童江○雯、林○璇
    及江○柔死亡之三個殺人既遂罪，及被害人江美玲、江朱吟、許美嬌、江麗珠、
    江順萬、蔡嵐鳳、江美雪未生死亡結果之七個殺人未遂罪，為同種想像競合犯，
    應依刑法第五十五條前段之規定，從一重殺人既遂罪處罰。另被告一放火行為觸
    犯前揭殺人既遂罪與放火未遂罪二罪名，亦為想像競合犯，應從一重之殺人罪論
    處（最高法院八十年度臺上字第三四三四號、八十二年度臺上字第一九四九號、
    八十四年度臺上字第四五五七號判決參照），公訴人認二罪間係牽連犯裁判上一
    罪關係，亦有誤會，併此敘明。查兒童江○雯係000年0月00日出生、林○
    璇係000年0月0日出生、江○柔係000年0月00日出生，均有前揭相驗
    屍體證明書年籍資料在卷可查，渠等於本案發生時尚未年滿十二歲，被告對未滿
    十二歲之兒童犯殺人罪，應依兒童福利法第四十三條第一項之規定加重其刑，惟
    因刑法第二百七十一條第一項殺人罪之主刑為死刑、無期徒刑或十年以上有期徒
    刑，是死刑及無期徒刑部分依法不得加重，僅就有期徒刑部分加重其刑。
四、原審據以論罪科刑，固非無見。惟查：本案犯罪地係在基隆市○○路○○○巷二
    十五之四號二樓江順萬住處，亦為原審事實欄所認定；然原審理由欄二卻記載為
    基隆市○○路○○巷○○○號六樓之四，事實與理由矛盾；再被告林金德本欲針
    對江美雪放火，其至江順萬住處時雖江美雪業已走避，但主觀上仍認江美雪在屋
    內而直接放火，原判決認林金德明知江美雪未在江順萬住處仍執意放火，尚有未
    洽，且被告係以一放火行為而實施對江○雯、林○璇、江○柔、江朱吟、許美嬌
    、江麗珠、江美玲、江順萬、蔡嵐鳳、江美雪等十人之殺人行為，原判決就被告
    林金德所為對被害人江順萬、蔡嵐鳳、江美雪等三人部分未論以殺人未遂罪，亦
    有未合。被告林金德上訴意旨否認有殺人犯罪故意雖未足採，但原判決既有前揭
    可議之處，仍屬無可維持，應由本院將原判決撤銷改判。爰審酌被告林金德前雖
    無任何犯罪紀錄，惟因未能妥適處理男女間之感情，僅基於一時情場失意即痛下
    殺機，並購買汽油預謀行兇，狠心以潑灑汽油引燃之方式對付無辜之被害人及現
    供人使用之住宅，犯罪手段殘暴，並致被害人中有三名幼童江○雯、林○璇及江
    ○柔身心受到極大痛苦折磨後死亡，侵害他人生命、財產法益至為嚴重，更對被
    害死者家屬造成難以磨滅之傷痛，且在集合住宅放火，危害公共安全及社會秩序
    至深且鉅，被告殺人手段殘酷至極，泯滅人性罔顧他人生命、身體、財產之安全
    ，惡性極為重大，罪行於法難容，且於犯罪後亦未與被害人或死者家屬和解，以
    稍解被害者之損害，斟酌再三，已求其生而不可得，被告惡性實屬重大，無憫恕
    之處，已求其生而不可得，有與社會永久隔離之必要，公訴人具體求處極刑，並
    非無因，本院斟酌上情，爰判決如主文第二項所示之死刑，以昭炯戒；又被告既
    經判決諭知死刑，依刑法第三十七條第一項之規定，應併予宣告褫奪公權終身。
    扣案之打火機一個、柴刀一把，屬被告所有且係供本件犯罪所用之物，業據被告
    於本院審理時供明在卷，應依刑法第三十八條第一項第二款宣告沒收。至被告所
    有供犯罪所用之塑膠桶一個，既未扣案，且非違禁物，核情已在火場中燒燬滅失
    ，爰不另行諭知沒收。另扣案被告犯罪時所穿白色上衣，及背包一個，與犯罪無
    直接關係，爰不另諭知沒收。
據上論斷，應依刑事訴訟法第三百六十九條第一項前段、第三百六十四條、第二百九
十九條第一項前段，兒童福利法第四十三條第一項，刑法第二百七十一條第一項、第
二項、第一百七十三條第三項、第一項、第五十五條、第三十七條第一項、第三十八
條第一項第二款，判決如主文。
本案經檢察官呂光華到庭執行職務。
中      華      民      國    九十一    年     十一     月    二十七    日
                                臺灣高等法院少年法庭
                                    審判長法  官  陳  貽  男
                                          法  官  陳  憲  裕
                                          法  官  王  炳  梁
右正本證明與原本無異。
如不服本判決應於收受送達後十日內向本院提出上訴書狀，其未敘述上訴之理由者並
得於提起上訴後十日內向本院補提理由書（均須按他造當事人之人數附繕本）。
                                  書記官  潘  大  鵬
中      華      民      國    九十一    年      十一    月    二十八    日
附錄：本案論罪科刑法條全文
兒童福利法第四十三條第一項：
利用或對兒童犯罪者，加重其刑至二分之一。但各該罪就被害人係兒童已設有特別處
罰規定者，不在此限。
刑法第二百七十一條
殺人者，處死刑、無期徒刑或十年以上有期徒刑。
前項之未遂犯罰之。
預備犯第一項之罪者，處二年以下有期徒刑。
刑法第一百七十三條
放火燒燬現供人使用之住宅或現有人所在之建築物、礦坑、火車、電車或其他供水、
陸、空公眾運輸之舟、車、航空機者，處無期徒刑或七年以上有期徒刑。
失火燒燬前項之物者，處一年以下有期徒刑、拘役或五百元以下罰金。
第一項之未遂犯罰之。
預備犯第一項之罪者，處一年以下有期徒刑、拘役或三百元以下罰金。
